臺灣高等法院臺中分院刑事判決　　　　　　民國九十二年度上易字第一九二二號
　　上　訴　人　臺灣臺中地方法院檢察署檢察官
　　上　訴　人
　　即　被　告　乙○○
　　選任辯護人　張慶宗
　　　　　　　　何孟育　律師
右上訴人等因被告侵占案件，不服臺灣臺中地方法院中華民國九十二年九月十六日第
一審判決（民國九十二年度易字第一九八六號，起訴案號：臺灣臺中地方法院檢察署
民國九十一年度偵續字第一一五號），提起上訴，本院判決如左：
    主  文
上訴駁回。
　　事  實
一、乙○○前曾犯詐欺、贓物、竊盜、違反票據法等罪（均未構成累犯），乙○○與
    己○○為朋友關係，緣己○○持有戊○○所簽發、發票日均為民國（下同）八十
    六年九月九日、到期日均為八十六年十月十五日、票面金額共新臺幣（下同）一
    百三十五萬元之本票三紙，因其工作繁忙無法處理向戊○○催討票款事宜，遂於
    九十年五月十七日在臺中縣潭子鄉○○街八三巷二十號己○○住處簽立委託書一
    紙，委託乙○○代向戊○○催討上開票款，並言明俟催討回上開票款後，雙方三
    七分帳，即己○○分得十分之七，乙○○分得十分之三。乙○○接受己○○之委
    託後，旋於九十年六月間與友人甲○○及陳世宏，共向戊○○催討回一百萬元（
    即現金二十萬元及支票八十萬元）之票款，詎乙○○仍不知悔改，竟意圖為自己
    不法之所有，變易持有為不法所有之意思，將上開款項侵占入己，並於九十年六
    月間，在臺中縣豐原市某泡沫紅茶店將上開款項與甲○○、陳世宏均分。嗣因戊○○以已清償一百萬元為由，要求己○○交回上開三紙本票時，己○○始知戊○○業已交付一百萬元予乙○○。經己○○向乙○○催討上開款項，乙○○隨即交
    付臺灣省合作金庫信義支庫為付款人、葉佳蓉為發票人、發票日為九十年九月二
    十日、票面金額為五十萬元之支票一紙予己○○以為搪塞，嗣該支票屆期不獲兌
    現，己○○始知受騙。
二、案經己○○訴請臺灣臺中地方法院檢察署檢察官偵查起訴。
　　理  由
一、訊據上訴人即被告（下稱被告）乙○○對於受告訴人己○○之委託代向戊○○催
    討票款，且已討回一百萬元等事實坦承不諱，惟矢口否認有何侵占犯行，辯稱：
    因為戊○○說沒錢，但別人有欠戊○○款項，戊○○委託伊去幫忙索款，雙方約
    好五五分帳，後來伊幫戊○○向一個住在臺中縣豐原市○○街之人催討到一百八
    十萬元，戊○○依五五分帳之約定，分給伊一百萬元，後來戊○○要伊不要賺那
    麼多，要伊把一百萬元中之五十萬元還給告訴人己○○，伊同意，所以伊拿借來
    之葉佳蓉之五十萬元之支票給告訴人己○○，但後來告訴人己○○說票期太長，
    要求伊先給二十萬元，伊即拿一張高如玉為發票人、付款人為臺中市第二信用合
    作社、面額二十萬元、發票日為九十年七月十日、支票號碼為ＡＭ000000
    0號之支票給告訴人己○○，該紙支票有兌現，依照伊與告訴人己○○之三七分
    帳約定，五十萬元中告訴人己○○應該分得三十五萬元，因為伊已經給告訴人己○○二十萬元，還差告訴人己○○十五萬元，但告訴人己○○又找人來伊家搗亂
    ，所以伊又答應要給告訴人己○○二十五萬元，但後來該二十五萬元伊未給付，
    因為告訴人己○○已經告伊，伊並沒有侵占，伊與戊○○見面當時，告訴人全程
    在場云云。惟查右揭犯罪事實，業據告訴人己○○於警訊時、偵查中、原審及本
    院審理時指訴綦詳，並有九十年五月十七日委託書一紙、戊○○所簽發之本票影
    本三紙、葉佳蓉簽發之支票及退票理由單影本各一紙在卷可稽。又證人戊○○於
    偵查中證稱：「我並沒有委託乙○○幫我要債，乙○○與另二個男子與我去要債
    ，是他們自己要跟我去的，我並沒委託他們，所以我也沒有與乙○○約定要五五
    分帳，我拿二十萬現金及八十萬元支票給乙○○是要返還己○○之票款，因為己○○說他全權委託乙○○處理」等語（見臺灣臺中地方法院檢察署九十一年度偵
    續字第一一五號卷第八十七頁至第九十二頁）；且被告復自承無法舉證證明證人
    戊○○確有委託其幫忙要債，並約定五五分帳之確實憑證（見原審九十二年八月
    八日審判筆錄），是依證人戊○○上開所言及種種跡證顯示，證人戊○○所交付
    予被告之一百萬元係要返還告訴人己○○之票款，並非給付予被告五五分帳之報
    酬。且被告於偵查中自承當時係替證人戊○○向他人討回一百八十萬元，苟若上
    開約定五五分帳之情屬實，被告應分得者為九十萬元，亦非其所稱之一百萬元，
    益徵被告所辯曾與證人戊○○約定五五分帳乙節，顯無可採。又被告向證人戊○○催索到一百萬元時，即將上開款項與甲○○及張志宏均分，並未交給告訴人己○○等情，亦為被告所自承，雖被告辯稱曾先後交付票面金額五十萬元、二十萬
    元之支票各一紙予告訴人己○○，惟告訴人己○○僅承認曾收受上開未獲兌現之
    五十萬元之支票一紙，而否認曾收受上開二十萬元之支票。被告雖提出告訴人己○○於收受上開二十萬元之支票時所立收據一紙為證（見臺灣臺中地方法院檢察
    署九十一年度偵續字第一一五號卷第二十五頁），然詳觀上開收據之收票人為「
    阿寶」，並非告訴人己○○，如何得以確認與告訴人己○○有關，為何被告竟不
    要求「阿寶」詳細載明真實姓名、年籍資料暨證明確係受告訴人己○○所託前來
    收取該支票，在在與常情不合，其誰能信。又經向彰化商業銀行中港分行函查上
    開二十萬元支票之提示人資料結果，提示人為「陳福明」之人，亦非告訴人己○○，此有該行九十一年九月五日彰中港（九一）字第一九○○號函一紙在卷可稽
    （見臺灣臺中地方法院檢察署九十一年度偵續字第一一五號卷第五十四頁）。且
    該二十萬元支票背面並無「阿寶」或告訴人己○○之背書，僅有被告之背書，則
    被告茍有交付該二十萬元之支票予「阿寶」或告訴人己○○，「阿寶」或告訴人
    己○○向他人調現或提示請求付款時亦均應該會在該支票背書，然竟付諸闕如，
    經核與常理亦未能相符。另經傳訊「陳福明」到庭說明，然經合法傳拘均未到庭
    說明，是並無何證據證明告訴人己○○曾經收受上開二十萬元之支票。又告訴人
    己○○所收受以葉佳蓉為發票人之五十萬元支票，該支票帳戶於九十年二月十三
    日在合作金庫銀行信義分行設立，於九十年二月十六日開始退票，於同年月二十
    七日列入拒絕往來，有該行九十一年八月八日合金信義字第○九一○○○三七九
    九號函乙紙在卷可稽（見臺灣臺中地方法院檢察署九十一年度偵續字第一一五號
    卷第二十八頁）。而被告係於九十年六月間向證人戊○○討回一百萬元後，始交
    付上開支票予告訴人己○○，足證被告交付上開支票時，該支票帳戶依上開函所
    示，業已列入拒絕往來，且被告復經告訴人己○○要求仍拒絕在該五十萬元之支
    票背面背書，有該支票影本一份在卷可參（見臺灣臺中地方法院檢察署九十年度
    發查字第四四六三號卷第六頁），是被告交付上開支票予告訴人己○○顯然未有
    付款之意，係為搪塞告訴人己○○灼然明甚。被告於代告訴人己○○向證人戊○○催討回一百萬元時，未依其與告訴人己○○之約定，給付七十萬元予告訴人己○○，反將上開款項侵占入己，並與甲○○及張志宏均分，於瓜分完畢後，復交
    付無法兌現之支票以搪塞告訴人己○○，其主觀上顯然有為自己不法所有之意圖
    ，客觀上亦有變易持有為不法所有之犯行甚明。告訴人己○○於本院審理時證稱
    ：伊等與戊○○見面後，乙○○便要伊到外面等，嗣後乙○○出來告訴伊已經收
    到帳款，要伊將本票交還，伊便將本票交由乙○○轉交戊○○，而乙○○事後僅
    交付支票一紙以代現金，因為在外面等，根本不知有五五分帳之情事云云，證人
    丙○○於本院審理時證稱：見面當時，有乙○○、「阿安」、「阿宏」、己○○
    及一女子在場，己○○有一起進去，但伊不知己○○有無先行離開云云，足見被
    告所辯：伊與戊○○見面，約定五五分帳時，告訴人全程在場，知悉其事乙節，
    不可採信。又證人丁○○於本院證稱：伊或伊兄弟未積欠戊○○債務，亦不認識
    戊○○等語，被告所辯：伊陪同戊○○向丁○○催討債務時，丁○○當場見聞被
    告與戊○○執議五五分帳之事云云，核與事實不符。至於證人戊○○、甲○○已
    於偵查中供證明確，該二證人經本院傳訊未到庭，認無再予傳訊必要；又本案事
    證已臻明瞭，亦無傳喚證人陳世宏、巫警員之必要，附此敘明。綜上所述，被告
    空言否認與置辯，乃屬圖卸刑責之詞，不足採信，其罪證明確，犯行堪予認定，
    應予依法論科。
二、核被告所為，係犯刑法第三百三十五條第一項侵占罪。原審適用刑法第三百三十
    五條第一項、罰金罰鍰提高標準條例第一條前段之規定，審酌被告犯罪之動機、
    目的、手段、品行不佳，有臺灣臺中地方法院檢察署刑案資料查註紀錄表一份在
    卷可按、所生危害及犯罪後猶飾詞狡賴犯行，毫無悔意，且犯罪後迄今仍未與告
    訴人達成民事和解，犯後態度不佳等一切情狀，量處如有期徒刑玖月，以資懲儆
    ，其認事、用法及量刑，並無不當，被告上訴否認犯罪，檢察官上訴意旨認原審
    量刑過輕，均指摘原判決不當，皆為無理由，應予駁回。
三、據上論斷，應依刑事訴訟法第三百六十八條，判決如主文。
本案經檢察官庚○○到庭執行職務。
中      華      民      國　  九十三     年      一      月    十三     日
                                   臺灣高等法院臺中分院刑事第十庭
                                   　　　審判長法  官　林  照  明
                                   　　　　　　法　官  蔡  名  曜
                      　　　　　　法　官　吳　重　政
右正本證明與原本無異。
不得上訴。
                                               書記官　林　育　德
中      華      民      國　  九十三     年      一      月    十五     日
附錄：
刑法第三百三十五條第一項
意圖為自己或第三人不法之所有，而侵占自己持有他人之物者，處五年以下有期徒刑
、拘役或科或併科一千元以下罰金。
                                                              　　　　　Ｆ
